【裁判字號】    90,訴,3901
【裁判日期】    900928
【裁判案由】    清償借款
【裁判全文】
臺灣臺北地方法院民事判決  九十年度訴字第三九○一號
    原      告  陽信商業銀行股份有限公司
    法定代理人  甲○○
    訴訟代理人  乙○○
右當事人間請求清償借款事件，本院判決如左：
    主    文
被告應連帶給付原告新台幣捌拾肆萬陸仟柒佰伍拾肆元及自民國八十八年十月二十八
日起至清償日止，按週年利率百分之十三計算之利息，暨自民國八十八年十一月二十
八日起至清償日止，逾期在六個月以內者，按上開利率百分之十，超逾六個月部分者
，按上開利率百分之二十計算之違約金。
訴訟費用由被告連帶負擔。
    事    實
甲、原告方面：
一、聲明：如主文第一項所示。
二、陳述：
（一）原告於八十六年九月一日經財政部核准由原陽明山信用合作社變更組織為陽信
      商業銀行股份有限公司，合先敘明。
（二）被告丙○○○於民國八十一年九月二日、八十一年九月二十六日邀被告丁○○
      為連帶保證人，向原告貸款新台幣（下同）二百五十萬元及五十萬元，分別定
      於八十二年九月二日、八十二年九月二十六日清償，利息按週年利率百分之十
      三計算。每月繳息一次，如未按期清償本金及利息時，借款人即喪失期限利益
      ，應立即全部償還，並約定凡逾期清償在六個月以內者，按上開利率百分之十
      ，超過六個月者，超逾部分按上開利率百分之二十計付違約金。被告丙○○○
      於八十二年十月二十一日再度邀被告之丁○○為連帶保證人來行辦理展延清償
      期之手續，二百五十萬元部分，除原借據所訂借款期限「自八十一年九月二日
      起至八十二年九月二日止」，改為「自八十一年九月二日起至八十四年九月二
      日止」外，其餘原借據條款仍為有效；五十萬元部分，除原借據所定期限「自
      八十一年九月二十六日起至八十二年九月二十六日止」，改為「自八十一年九
      月二十六日起至八十四年九月二十六日止」外，其餘原借據條款仍為有效。被
      丙○○○於八十五年一月四日及八十五年一月十五日又邀被告丁○○為連帶保
      證人，至原告銀行辦理上開五十萬元及二百五十萬元之變更借據契約，除原借
      據所訂期限分別變更為「自八十一年九月二十六日起至八十六年九月二十六日
      止」及「自八十一年九月二日起至八十六年九月二日止」外，其餘原借據條款
      仍為有效。
（三）被告丙○○○自八十七年十一月三十日起即未繳納利息，迭經催討，仍未清償
      ，經聲請拍賣抵押物獲償部分款項，依授信約定書第七條約定，被告提出之給
      付，原告得以決定其抵充之方法及順序，原告依費用、違約金、利息、原本之
      順序抵充，本金部分尚不足清償八十四萬六千七百五十四元（原債權原本三百
      萬元，自八十七年十一月三十日起至八十八年十月二十七日止之利息計二十七
      萬九千六百九十九元、違約金三萬五千五百五十二元、債權總額三百三十一萬
      五千二百五十一元、受分配金額二百四十六萬八千四百九十七元，尚不足清償
      八十四萬六千七百五十四元）及自八十八年十月二十八日起至清償日止之利息
      暨自八十八年十一月二十八日起至清償日止之違約金。被告丁○○既為連帶保
      證人，自應就系爭借款負連帶清償責任。爰依金錢消費借貸及連帶保證契約訴
      請被告連帶給付八十四萬六千七百五十四元及如原告聲明第一項所示之利息、
      違約金。
三、證據：提出借據二份、變更借據契約二份、授信約定書二份、台灣台北地方法院
    民事執行處八十八年十一月二十五日通知函乙份、台北市政府財政局八十六年五
    月二日北市財三字第八六二一四０八五００號函乙份、經濟部公司執照乙份、銀
    行營業執照乙份為證。
乙、被告方面：
    被告未於言詞辯論期日到場，亦未提出準備書狀作何聲明或陳述。
    理    由
一、按當事人得以合意定第一審管轄法院，但以關於由一定法律關係而生之訴訟為限
    ，前項合意，應以文書為之，民事訴訟法第二十四條定有明文。依被告簽具予原
    告之授信約定書第十二條後段約定，兩造合意以本院為本契約涉訟時之第一審管
    轄法院，是以原告向本院提起本件清償債務之訴，核與首揭規定，尚無不合。被
    告均未於言詞辯論期日到場，核皆無民事訴訟法第三百八十六條所列各款情形，
    爰依原告之聲請，由其一造辯論而為判決，合先敘明。
二、原告主張財政部於八十六年九月一日核准原陽明山信用合作社變更組織為陽信商
    業銀行股份有限公司。被告丙○○○於八十一年九月二日、八十一年九月二十六
    日邀被告丁○○為連帶保證人，向原告分別借款二百五十萬元及五十萬元，被告
    丙○○○未依約清償債務，全部借款債務視為到期，經原告聲請拍買賣抵押物，
    僅獲得部分清償，被告丙○○○尚積欠原告八十四萬六千七百五十四元及如原告
    聲明第一項所示之利息、違約金。業據原告提出借據二份、變更借據契約二份、
    授信約定書二份、台灣台北地方法院民事執行處八十八年十一月二十五日通知函
    乙份、台北市政府財政局八十六年五月二日北市財三字第八六二一四０八五００
    號函乙份、經濟部公司執照乙份、銀行營業執照乙份為證。被告既不於言詞辯論
    期日到庭陳述，復未提出書狀以供本院審酌，本院審酌上開證據，應認原告主張
    之上開事實，堪信為真實。
三、原告原為陽明山信用合作社，嗣經變更組織為陽信商業銀行股份有限公司，但主
    體仍為同一，是被告雖係出具借據及授信約定書予陽明山信用合作社，然仍無礙
    原告依該上開借據及授信約定書對被告主張權利。按借用人應於約定期限內，返
    還與借用物種類、品質、數量相同之物；遲延之債務，以支付金錢為標的者，債
    權人得請求依法定利率計算之遲延利息，但約定利率較高者，仍從其約定；當事
    人得約定債務人不履行債務時，應支付違約金，民法第四百七十八條、第二百三
    十三條第一項、第二百五十條第一項分別定有明文。又連帶保證者，乃保證人與
    主債務人連帶負債務履行責任之保證，具有連帶債務之性質。另連帶債務之債權
    人，得對債務人中之一人或數人，同時或先後請求全部或一部之給付；又保證債
    務，除契約另有訂定外，包含主債務之利息、違約金、損害賠償及其他從屬於主
    債務之負擔，民法第七百四十條、第二百七十三條第一項分別定有明文。原告主
    張被告丙○○○未依約還款，已如前述，則被告丙○○○依系爭金錢消費借貸契
    約自應清償對原告負清償借款之義務。被告丁○○既為連帶保證人，依系爭連帶
    保證契約，亦應就系爭被告丙○○○對原告之上開債務負連帶清償之責。
四、從而，原告依系爭金錢消費借貸及連帶保證契約，訴請被告連帶給付原告八十四
    萬六千七百五十四元及如主文第一項所示之利息、違約金，為有理由，應予准許
    。
五、據上論結，原告之訴為有理由，依民事訴訟法第三百八十五條第一項前段、第八
    十五條第二項，判決如主文。
中      華      民      國    九十      年      九      月    二十八    日
                                            民事第二庭法      官  黃書苑
右為正本係照原本作成
如對本判決上訴，須於判決送達後廿日內向本院提出上訴狀
中      華      民      國    九十      年      九      月    二十八    日
                                                          書記官  陳俐妙


司法院資訊處製作；財團法人民間司法改革基金會備份。
